臺灣高等法院刑事判決　　　　　　　　96年度上易字第1227號
上　訴　人　臺灣臺北地方法院檢察署檢察官
被　　　告　甲○○
上列上訴人，因被告恐嚇取財案件，不服臺灣臺北地方法院95年
度易字第2137號，中華民國96年4月26日第一審判決（起訴案號
：臺灣臺北地方法院檢察署95年度偵緝字第1942號），提起上訴
，本院判決如下：
    主  文
原判決撤銷，發回臺灣臺北地方法院。
    理  由
一、本件聲請簡易判決意旨略以：被告甲○○基於幫助他人向人
    恐嚇取財之故意，於不詳之日時處所，將其於民國94年12月
    2日在中國信託商業銀行雙和分行所重新申請之00000000000
    0號帳戶存摺，交與不詳姓名年籍之人，藉以幫助該真實姓
    名年籍不詳且自稱「陳總」之人，以網路交友為餌，達成向
    他人恐嚇取財之目的。嗣因詹恒偉上網交友，未依約與交友
    對象碰面，即經「陳總」打其行動電話，恐嚇詹恒偉並要求
    匯款新臺幣（下同）16萬8,000元，而因詹恒偉表示僅有1萬
    2,00 0元，經討價還價後，「陳總」表示同意，詹恒偉乃即
    於94年123月7日19時33分許，至臺北縣新店市○○路2號中
    國信託商業銀行之提款機，匯款1萬2,000元至上開帳戶，並
    經提顉一空。嗣詹恒偉於匯款後，即報警處理，始循線查獲
    上情。因認被告涉犯刑法第346條第1項、第30條之幫助恐嚇
    取財罪嫌。
二、原判決為不受理之判決係以本件被告甲○○因於上開同一行
    為時間，將其另於台北國際商業銀行海山分行所開立之帳戶
    （開戶日期為94年12月2日，帳號為0000000000000號）存摺
    及金融卡提供予他人使用，嗣經臺灣板橋地方法院檢察署檢
    察官於95年8月7日以95 年度偵字第5425號提起公訴，並以
    95年度偵字第15941號移送併辦，而經臺灣板橋地方法院以
    95年度訴字第2081號刑事判決，判處被告有期徒刑6月在案
    ，有臺灣板橋地方法院95 年度訴字第2081號判決影本及臺
    灣高等法院被告前案紀錄表各乙份附卷可稽。依上開起訴及
    併辦事實，與本件起訴事實顯屬同一，乃檢察官就同一案件
    既先已向臺灣板橋地方法院起訴並審理，復向本件原審法院
    起訴，原審法院繫屬在後，爰依刑事訴訟法第303條第7款諭
    知不受理判決，固非無見。
三、惟查所謂同一案件，包括事實上一罪及裁判上一罪之同一案
    件，係指被告與事實均屬同一，且應以檢察官起訴書所敘為
    準，本件檢察官向原審法院聲請簡易判決處刑，係以被告甲
    ○○於不詳時日處所，將其所有中國信託商業銀行雙和分行
    帳戶存摺交予不詳姓名之人，幫助自稱「陳總」之人，藉網
    路交友，而向被害人詹恒偉恐嚇取財新台幣（下同）12000
    元，得逞，犯幫助恐嚇取財罪；而上述檢察官先前向臺灣板
    橋地方法院起訴之事實，係以被告甲○○於94年12月2日後
    ，至同年12月12日前之某日，將其設於台北國際商業銀行海
    山分行之帳戶存摺及金融卡連同密碼，提供與不詳姓名之人
    ，而幫助自稱「郭主任」之人，以抽中獎項為名向蘇淑慧訛
    詐現款得逞。其前後起訴及聲請簡易判決所述之事實是否同
    一，原判決雖引述刑法修正前有連續犯及牽連犯之規定，但
    並未詳為敘述如何認定其為事實上一罪或裁判上一罪，乃竟
    以被告所陳二者均在計程車上遺失，及被告所陳二者為同一
    行為為據，認其為被告之同一行為，而起訴書及聲請簡易判
    決處刑書均詳為駁斥其遺失之說，臺灣板橋地方法院之判決
    （95年度訴字第2081號）亦予否定。本件原判決採被告此說
    ，認定同一案件，自非正當之理由。
四、次查台灣板橋地方法院95年度訴字第2081號被告幫助詐欺案
    件，早於95年12月12日為第一審判決，原審於96年4月26日
    判決時，並未查明該判決是否已確定，若該案已判決確定，
    而原審法院就本件認係同一案件，則依最高法院60年台非字
    第173號判例，免訴判決與不受理判決競合者，應諭知免訴
    判決，原判決未經查明同有不當。
五、公訴人上訴意旨雖非以上述意旨為理由，惟原判決既有可議
    應予撤銷，發回原審更為妥適之判決，並不經言詞辯論為之
    。
據上論斷，應依刑事訴訟法第369條第1項後段、第372條，判決
如主文。
中　　華　　民　　國　　96　　年　　6 　　月　　15　　日
　　　　　　　　　刑事第五庭  審判長法　官  吳  敦
　　　　　　　　　　　　　　　　　　法　官  張傳栗
　　　　　　　　　　　　　　　　　  法　官  吳啟民
以上正本證明與原本無異。
不得上訴。
                                    書記官  鄒賢英
中　　華　　民　　國　　96　　年　　6 　　月　　20　　日
